臺灣高等法院刑事判決　　　　　　　　100年度上訴字第559號
上　訴　人
即　被　告　楊世昌
選任辯護人　余西鈞律師
上列上訴人因違反毒品危害防制條例案件，不服臺灣士林地方法
院99年度審訴字第684 號，中華民國99年11月26日第一審判決（
起訴案號：臺灣士林地方法院檢察署99年度偵字第10207 號），
提起上訴，本院判決如下：
    主  文
原判決撤銷。
楊世昌轉讓第三級毒品，未遂，累犯，處有期徒刑拾月。扣案之
第三級毒品愷他命拾包（驗餘毛重合計為捌點貳伍伍公克）及
SAMSUNG 牌行動電話壹具（內含門號為0000000000號SIM 卡壹張
）均沒收。
    事  實
一、楊世昌前因詐欺等案件，經臺灣板橋地方法院以97年度易字
    第1768號判決判處應執行有期徒刑1 年，楊世昌不服原判決
    提起上訴，經本院以97年度上易字第2293號為審理時，嗣因
    楊世昌撤回上訴而確定，並於民國97年12月30日入監服刑，
    嗣於98年10月27日因縮短刑期假釋出監，所餘刑期交付保護
    管束，保護管束期間已於98年12月11日期滿，假釋未經撤銷
    ，以已執行論。竟仍不知悔改，明知愷他命為毒品危害防制
    條例第2 條第2項第3款所列管之第三級毒品，為供己用，於
    99年4 月中旬某日，以電腦網際網路連線至「豆豆聊天室」
    （網址：http://fiberchat.doo.idv.tw ），與真實姓名年
    籍不詳之人相約在臺北縣泰山鄉○○路與文成路口處見面，
    並以新臺幣（下同）6,000 元之價格，向該人購入愷他命10
    包。嗣楊世昌取出部分施用後，認品質欠佳，復因經濟壓力
    欲脫手變現，另基於轉讓第三級毒品愷他命之犯意，先於99
    年7 月23日14時許，在臺北縣泰山鄉○○路3 段之「無間網
    咖」內，以電腦網際網路連線至「豆豆聊天室」內之「黃豆
    豆三室」，並以「誰要褲褲」之暱稱，刊登轉讓第三級毒品
    愷他命之訊息，適員警吳仁成執行網路巡邏時察覺有異，遂
    使用「阿森」之暱稱與楊世昌交談，經吳仁成確認楊世昌確
    有轉讓第三級毒品愷他命之意後，隨即佯為買家，並以雅虎
    奇摩即時通，與帳號為「hope6725」之楊世昌續談愷他命交
    易事宜，並約定由楊世昌以4,000 元之價格，轉讓第三級毒
    品愷他命10包予吳仁成，楊世昌復以其所有且使用之SAMSUN
    G 牌行動電話1 具（內有門號0000000000號SIM 卡1 張）與
    吳仁成確認交易內容，相約於同日17時35分許，在臺北市大
    同區○○○路16 5號5 樓電梯口處會面交易。嗣楊世昌依約
    前往上址與吳仁成會面，並將前揭愷他命10包置於該處某5
    樓住戶信箱內以交付予吳仁成，於向吳仁成收款之際，因本
    無購買該10包愷他命之意之吳仁成表明員警身分而當場逮獲
    而未遂，並扣得上開愷他命10包（驗餘毛重合計為8.2355公
    克）及其所使用之SAMSUNG 牌行動電話1 具（內有門號0000
    000000號SIM 卡1 張），始循線查悉上情。
二、案經臺北市政府警察局大同分局報請臺灣士林地方法院檢察
    署檢察官偵查起訴。
    理  由
一、按被告以外之人於審判外之言詞或書面陳述，除法律有規定
    者外，不得作為證據；又被告以外之人於審判外之陳述，雖
    不符合同法第159 條之1 至第159 條之4 之規定，但經當事
    人於審判程序同意作為證據，法院審酌該言詞陳述或書面陳
    述作成時之情況，認為適當者，亦得為證據。當事人、代理
    人或辯護人於法院調查證據時，知有第159 條第1 項不得為
    證據之情形，而未於言詞辯論終結前聲明異議者，視為有前
    項之同意，刑事訴訟法第159 條第1 項及第159 條之5 分別
    定有明文。經查，本判決所引用之各該被告以外之人於審判
    外之陳述（包含書面陳述），雖屬傳聞證據，然當事人及其
    辯護人於本院最後審判期日中均表示同意作為證據方法而不
    予爭執，且迄至言詞辯論終結前亦未再聲明異議，本院審酌
    上開證據資料製作時之情況，尚無違法不當及證明力明顯過
    低之瑕疵，亦認為以之作為證據應屬適當，故揆諸前開規定
    ，爰依刑事訴訟法第159條之5規定，認前揭證據資料均有證
    據能力。
二、上揭事實，業據被告楊世昌於警詢、偵查、原審及本院審理
    時坦承不諱（見偵卷第18至22、57、58頁，原審卷第19、28
    頁反面，本院卷第25、47頁），核與證人即警員吳仁成於本
    院到庭證述情節相符，復有「豆豆聊天室」網頁畫面3 張、
    即時通交談資料等在卷可稽（見偵卷第42至45頁）；又員警
    所查扣之白色結晶10包，驗餘毛重為8.2355公克，經送行政
    院衛生署食品藥物管理局鑑驗結果，確係第三級毒品愷他命
    等情，亦有該扣案之毒品及該局99年8 月12日FDA 研字第09
    90045493號檢驗報告書1 紙附卷可憑（見偵卷第81頁）。此
    外，並有被告自承為其所有供本件轉讓毒品所用之SAMSUNG
    牌行動電話1 具（內含門號0000000000號SIM 卡1 張）扣案
    足憑，堪認被告前述自白應與事實相符，堪予採信。
三、按毒品危害防制條例所規定之販賣毒品罪，雖未明示以「營
    利之意圖」為其犯罪構成要件，然所謂「販」者，係指賤買
    貴賣，或賤買貴賣而從中取利之商人而言。則「販賣」一語
    ，在文義解釋上當然已寓含有買賤賣貴而從中取利之意思存
    在，且從商業交易原理與一般社會觀念而言，販賣行為在通
    常情形下，仍係以牟取利益為其活動之主要誘因與目的（最
    高法院89年度台上字第299 號判決意旨可資參照）。本件被
    告為供己用，於99年4 月中旬以6,000 元之價格向他人購得
    愷他命10包，取出部分施用後，認品質欠佳，復因經濟壓力
    ，乃另行起意欲脫手變現，嗣透過網路聊天室與佯為買家之
    員警吳仁成約定以4,000 元賣出，並於面交時當場遭員警逮
    獲，則被告並無前揭說明所指買賤賣貴而從中取利之情形，
    復無證據證明其有營利之意圖，則公訴人認被告所為係犯毒
    品危害防制條例第4 條第6 項、第3 項之販賣第三級毒品未
    遂罪，尚有未洽，惟起訴之基本犯罪事實仍屬相同，本院自
    得變更起訴法條而為審判。次按愷他命Ketamine成分，雖同
    時列屬管制藥品管理條例第3 條所稱之第三級管制藥品，及
    毒品危害防制條例所稱之第三級毒品，然Ketamine成分截至
    目前為止，尚未列屬藥事法第22條第1 項第1 款所稱：「經
    本署明令公告禁止製造、調劑、輸入、輸出、販賣或陳列之
    毒害藥品」之禁藥（參行政院衛生署98年9 月20日衛署藥字
    第0980340977號函），因此轉讓愷他命，自無藥事法轉讓禁
    藥規定之適用，而應依毒品危害防制條例第8 條轉讓第三級
    毒品規定論處；又本件被告雖已著手於轉讓交付毒品之行為
    ，然佯為買家之員警吳仁成本無受讓該愷他命之真意，被告
    實際上亦不能完成該10包愷他命之毒品轉讓，是核被告楊世
    昌所為，係犯毒品危害防制條例第8 條第5 項、第3 項之轉
    讓第三級毒品未遂罪。又其於轉讓前所持有之該10包愷他命
    淨重未逾20公克，依毒品危害防制條例第11條第5 項之規定
    ，僅處罰持有屬第三級毒品之愷他命純質淨重20公克以上者
    ，是被告於轉讓前持有前述10包愷他命之持有行為不另成立
    持有第三級毒品罪，即與本件販賣第三級毒品犯行間無高、
    低度行為之吸收關係，附此敘明。另被告已著手於犯罪行為
    之實行，因員警吳仁成本無受讓之意而不遂，為未遂犯，爰
    依刑法第25條第2 項之規定，按既遂犯之刑度減輕其刑。又
    被告所犯為毒品危害防制條例第8 條第5 項、第3 項之罪，
    且於本案偵查及審判中均已自白，自應依毒品危害防制條例
    第17條第2 項之規定，減輕其刑。再被告有事實欄所載之犯
    罪科刑並已執行完畢等情，有本院被告前案紀錄表在卷可稽
    ，其於有期徒刑執行完畢後5 年內，故意再犯本件有期徒刑
    以上之罪，應依刑法第47條第1 項規定，論以累犯，加重其
    刑，並就上開刑之加重減輕等情形，依法先加後遞減之。
四、原審以事證明確，予以論罪科刑，固非無見，惟原審疏未明
    辨被告並無營利之意圖，而論以毒品危害防制條例第4 條第
    6 項、第3 項之販賣第三級毒品未遂罪，尚有未洽，被告上
    訴意旨，指摘原判決不當，為有理由，自應由本院予以撤銷
    改判，爰審酌將毒品流毒他人，非僅生命、身體受其侵害，
    甚而社會、國家法益亦不能倖免，被告明知為管制之第三級
    毒品愷他命，卻仍在網路聊天室上，刊登轉讓第三級毒品愷
    他命之訊息，所為足以擴散毒品並增加施用毒品之人口，並
    戕害受讓毒品者之身心健康，其犯罪所生危害非輕，犯罪情
    狀尚無顯可憫恕之情，惟考量被告犯後能坦承犯行，態度尚
    稱良好，兼衡其轉讓毒品之數量、犯罪之動機、目的，暨其
    生活狀況及智識程度等一切情狀，量處如主文所示之刑，以
    資懲儆。
五、按毒品危害防制條例第18條第1 項後段應沒入銷燬之毒品，
    專指查獲之施用、持有第三、四級毒品而言；倘係查獲之製
    造、運輸、販賣、意圖販賣而持有、以非法方法使人施用、
    引誘他人施用或轉讓之第三、四級毒品，既屬同條例相關法
    條明文規定處罰之犯罪行為，即非該條項應沒入銷燬之範圍
    。又同條例第19條第1 項所定「供犯罪所用或因犯罪所得之
    財物」，係指犯第4 條至第9 條、第12條、第13條或第14條
    第1 項、第2 項之罪所用或所得之財物，不包括毒品本身在
    內，自不得為第三、四級毒品之沒收依據。同條例對於查獲
    之製造、運輸、販賣、意圖販賣而持有、以非法方法使人施
    用、引誘他人施用及轉讓第三、四級毒品之沒收，並無特別
    規定，如其行為已構成犯罪，則該毒品即屬不受法律保護之
    違禁物，應回歸刑法之適用，依刑法第38條第1 項第1 款之
    規定沒收之（最高法院95年度臺上字第911 號判決意旨參照
    ）。是以，扣案之愷他命10包（驗餘毛重合計為8.2355公克
    ），係查獲之第三級毒品，且被告因轉讓該毒品已構成犯罪
    ，則該毒品即屬不受法律保護之違禁物，應依刑法第38條第
    1 項第1 款之規定宣告沒收，公訴意旨認應依毒品危害防制
    條例第19條第1 項規定沒收，容有誤會；至扣案之SAMSUNG
    牌行動電話1 具（內含門號0000000000號SIM 卡1 張），係
    被告用以為本案轉讓毒品聯絡所用之物，業據被告供明在卷
    ，堪認屬轉讓第三級毒品罪所用之物，參諸上開說明，應依
    毒品危害防制條例第19條第1 項規定，併予宣告沒收。
據上論斷，應依刑事訴訟法第369條第1項前段、第364條、第299
條第1 項前段、第300 條，毒品危害防制條例第8 條第5 項、第
3 項、第17條第2 項、第19條第1 項，刑法第11條前段、第25條
第2 項、第47條第1 項、第38條第1 項第1 款，判決如主文。
本案經檢察官張啟彬到庭執行職務。
中    華    民    國   100    年    5     月    10    日
                  刑事第一庭審判長法  官  葉騰瑞
                                  法  官  莊明彰
                                  法  官  彭政章
以上正本證明與原本無異。
檢察官如不服本判決，應於收受送達後10日內向本院提出上訴書
狀，其未敘述上訴之理由者並得於提起上訴後10日內向本院補提
理由書（均須按他造當事人之人數附繕本）「切勿逕送上級法院
」。
                                  書記官  杜宜寧
中    華    民    國   100    年    5     月    10    日
附錄本案論罪科刑法條全文：
毒品危害防制條例第8 條
轉讓第一級毒品者，處1 年以上7 年以下有期徒刑，得併科新臺
幣1 百萬元以下罰金。
轉讓第二級毒品者，處6 月以上5 年以下有期徒刑，得併科新臺
幣70萬元以下罰金。
轉讓第三級毒品者，處3 年以下有期徒刑，得併科新臺幣30萬元
以下罰金。
轉讓第四級毒品者，處1 年以下有期徒刑，得併科新臺幣10萬元
以下罰金。
前四項之未遂犯罰之。
轉讓毒品達一定數量者，加重其刑至二分之一，其標準由行政院
定之。